【裁判字號】    97,上易,2876
【裁判日期】    980209
【裁判案由】    過失致死
【裁判全文】
臺灣高等法院刑事判決                97年度上易字第2876號
上  訴  人  臺灣新竹地方法院檢察署檢察官
被      告  甲○○
上列上訴人因被告過失致死案件，不服臺灣新竹地方法院96年度
易字第719號，中華民國97年8月28日第一審判決（起訴案號：臺
灣新竹地方法院檢察署96年度偵字第6472號），提起上訴，本院
判決如下：
    主  文
上訴駁回。
    理  由
一、按不服地方法院之第一審判決而上訴者，應向管轄第二審之
    高等法院為之。上訴書狀應敘述具體理由。第二審法院認為
    上訴書狀未敘述理由或上訴有第362條前段之情形者，應以
    判決駁回之。刑事訴訟法第361條第1項、第2項、第367條前
    段，分別定有明文。所謂具體理由，必係依據卷內既有訴訟
    資料或提出新事證，指摘或表明第一審判決有何採證認事、
    用法或量刑等足以影響判決本旨之不當或違法，而構成應予
    撤銷之具體事由，始克當之（例如：依憑證據法則具體指出
    所採證據何以不具證據能力，或依憑卷證資料，明確指出所
    為證據證明力之判斷如何違背經驗、論理法則），若僅泛言
    原判決認定事實錯誤、違背法令、量刑失之過重或輕縱，而
    未依上開意旨指出具體事由，或形式上雖已指出具體事由，
    然該事由縱使屬實，亦不足以認為原判決有何不當或違法者
    （例如：對不具有調查必要性之證據，法院未依聲請調查亦
    未說明理由，或援用證據不當，但除去該證據仍應為同一事
    實之認定），皆難謂係具體理由，俾與第二審上訴制度旨在
    請求第二審法院撤銷、變更第一審不當或違法之判決，以實
    現個案救濟之立法目的相契合，並節制濫行上訴（最高法院
    97年度臺上字第892號判決要旨參照）。再最高法院65年台
    上字第2836號判例要旨指出：「上訴於第三審法院，其上訴
    書狀應敘述上訴之理由，為刑事訴訟法第382條第1項所明定
    。本件原審檢察官提出之上訴書，僅云『茲據告訴人某甲具
    狀請求提起上訴前來，經核內容，尚非顯無理由，檢附原書
    狀，提起第三審上訴，請予法辦』，並無一語指摘原判決如
    何違背法令，及該書狀內容如何尚非顯無理由。刑事訴訟法
    既無上訴理由得引用或檢附其他文件代替之規定，揆之首開
    說明，其上訴程式自屬不合」；同院69年台上字第2724號判
    例要旨亦表示：「刑事訴訟法第382條第1項所謂上訴書狀應
    敘述上訴之理由，係指上訴書狀本身應敘述上訴理由而言，
    非可引用或檢附其他文書代替，以為上訴之理由。蓋刑事訴
    訟法規定各種文書之制作，應具備一定之程式，其得引用其
    他文書者，必有特別之規定始可，（例如刑事訴訟法第48條
    、第373條。）否則，即難認其上訴已合法律上之程式。」
    修正後刑事訴訟法第361條、第367條規定與第382條第1項規
    定之意旨相合，自應為相同之適用。易言之，不服地方法院
    之第一審判決而上訴者，須提出上訴書狀，並於上訴狀記載
    具體理由，同時應於上訴狀本身內敘明上訴之理由，不得引
    用或檢附其他文書代替，以為上訴之理由。上訴書狀若引用
    或檢附其他文書代替，以為上訴理由者，該引用或檢附之其
    他文書內容，非屬上訴書狀之內容，故上訴書狀是否敘述具
    體理由，應就所引用或檢附之文書以外之內容加以觀察、判
    斷，若除去該引用、檢附之文書外，其餘部分之敘述，不能
    認係具體理由者，上訴即非合法。
二、檢察官上訴意旨以：「…茲據被害人之父母即告訴人乙○○
    、薛秀美具狀上訴請求，略以：(一)被害人戴子凱於民國96年
    7月23日騎乘車牌號碼F6Y-108號機車，行經新竹縣新豐鄉福
    興村8鄰65號前，因路面不平失控衝出車道，機車撞及水溝
    蓋遭竊之水溝孔及該水溝孔用以接合水溝蓋之鐵製外緣凸出
    部分，致被害人之自機車彈出，頭、胸部撞及路旁電線桿當
    場死亡之事實，前經偵查檢察官調查綦詳，並有照片在卷可
    資佐證，惟原判決竟認為並無積極證據證明死者騎機車係因
    碰撞無蓋水溝孔後，彈起後撞及電桿而死。告訴人實難甘服
    ，因之請求本檢察官上訴，經核尚非顯無理由。(二)爰附送原
    書狀依刑事訴訟法第344條第2項、第361條提起上訴」等語
    。
三、經查，原判決認定被告竊取水溝蓋之行為，係犯竊盜罪；至
    檢察官起訴被告涉犯過失致死罪部分，據證人即車禍現場處
    理員警及偵查隊員警於原審審理時之證述，及道路交通事故
    現場圖、道路交通事故調查報告表、現場照片、財團法人天
    主教湖口仁慈醫院乙種診斷證明書、臺灣新竹地方法院檢察
    署檢察官勘驗筆錄、相驗屍體證明書、法醫檢驗書等證據資
    料所示，認被害人係因車禍導致頭、胸部鈍力損傷而死亡，
    惟並無積極證據證明被害人倒地及死亡之原因，係被告竊取
    水溝蓋所致，故為被告無罪之判決。原判決已詳述其證據之
    取捨及論斷之基礎，所為論述，均有卷存資料可稽，從形式
    上觀察，並無違背法令、違反證據法則及理由未備之情形。
    檢察官上訴意旨引用告訴人書狀之理由，惟對於原判決究有
    何違背法令或不當之處，並未依據卷內資料為具體之指摘，
    依首揭說明，本件上訴不合上訴之法定要件，應予駁回，並
    不經言詞辯論為之。
據上論斷，應依刑事訴訟法第367條前段、第372條，判決如主文
。
中    華    民    國    98    年    2     月    9     日
                  刑事第十三庭  審判長法  官 曾德水
                                      法  官 陳恆寬
                                      法  官 趙文卿
以上正本證明與原本無異。
不得上訴。
                                      書記官 葉金發
中    華    民    國    98    年    2     月    9     日


司法院資訊處製作；財團法人民間司法改革基金會備份。
